臺灣士林地方法院刑事判決　　　　　　　　　　　　　九十二年度易字第六０八號
　　公　訴　人　臺灣士林地方法院檢察署檢察官
　　被　　　告　丙　○
右列被告因家庭暴力罪之恐嚇案件，經檢察官提起公訴（九十二年度偵字第一三五六
、三六二七號），本院判決如左：
    主  文
丙○無罪。
    理  由
一、公訴意旨略以：緣大陸地區人民即被告丙○於民國（下同）九十一年六月間與乙
    ○○結婚後，於同年八月三日（起訴書誤繕為八月二日）以探親為由入境臺灣並
    與丁○○○同住在臺北市○○路○段二八五巷六十九弄二十一號三樓，係丁○○
    ○之媳婦，二人間具有家庭暴力防治法第三條第二款所定之家庭成員關係。詎被
    告丙○抵臺後，因認丁○○○未依約給付聘金及仲介費，致其父需向人借貸支付
    仲介費用，而不時與丁○○○發生爭執，嗣被告丙○於同年十月九日再次向丁○
    ○○索取新臺幣（下同）十萬元遭拒後，更基於概括犯意，連續在上址向丁○○
    ○及乙○○揚言若丁○○○不願給付十萬元，或交出身分證、印章、住處房屋權
    狀等物辦理借款，以供償還其父上開支出，就要放火燒房子、殺害其全家等語，
    以前開加害生命及財產之事恐嚇丁○○○，使其心生畏懼，致生危害於安全，而
    於同年十月十七日報請臺北市政府警察局內湖分局西湖派出所員警周文信、張世
    昌到場協調，因而知悉上情，案經丁○○○告訴，因認被告丙○涉有刑法第三百
    零五條之恐嚇罪嫌云云。
二、按犯罪事實應依證據認定之，無證據不得認定犯罪事實；又不能證明被告犯罪者
    ，應諭知無罪之判決，刑事訴訟法第一百五十四條第二項、第三百零一條第一項
    分別定有明文。又刑法第三百零五條恐嚇罪之構成要件為(一)主觀上有施以恐嚇之
    不法惡害犯意。(二)客觀上需行為人將其加害生命、身體、自由、名譽與財產等事
    項通知他人。另按刑法第三百零五條之恐嚇罪，所稱以加害生命、身體、自由、
    名譽、財產之事，恐嚇他人者，係指以使人生畏怖心為目的，而通知將加惡害之
    旨於被害人而言。若被害人並未因行為人之舉止，而心生畏怖，即與該罪構成要
    件未符。
三、本件公訴人認被告丙○涉有恐嚇罪嫌，無非以上揭事實，業據告訴人丁○○○及
    證人乙○○、林黃麗如指證明確，參以卷附之民事通常保護令、ＶＣＤ及錄音譯
    文、勘驗筆錄等為憑。然訊據被告丙○堅決否認有何前開犯行，辯稱：因乙○○
    跟我結婚沒有付聘金及仲介費，還叫我父親借錢付仲介費人民幣三萬元，並說回
    台後會還我，所以我才會向乙○○要人民幣三萬元，我是對丁○○○說妳不要一
    直逼我，我會死掉，我會把自己燒死在房子裡，我沒有說要放火燒房子，當時我
    是跟我前夫乙○○在房間裡講，時間是報警前一天晚上，就是九十一年十月十六
    日晚上在我內湖住處房間內，我是跟我老公講，當時丁○○○並不在場等語。
四、經查：告訴人之告訴，係以使被告受刑事訴追為目的，是其陳述是否與事實相符
    ，仍應調查其他證據以資審認，最高法院五十二年台上字第一三００號著有判例
    可資參照。本院審酌告訴人丁○○○固於警訊時供稱：「丙○自今年的八月二日
    入境來台之後沒幾天，就為了金錢與我發生吵架與爭執，因為丙○說她父親在大
    陸向地下錢莊借錢，向我要新台幣壹拾萬元，以便寄回大陸給她父親償還借款，
    否則就揚言恐嚇要放火燒房子。．．．（問：九十一年十月九日丙○是否向妳索
    取妳的身分證、印章、房屋所有權狀欲做何事？丙○如何以言詞恐嚇妳？）她向
    我索取身分證、印章、房屋所有權狀是要向地下錢莊借錢，並揚言要讓地下錢莊
    針對我，而且以言詞恐嚇我，若不給的話，就要放火燒房子，燒死全家人性命。
    」（詳見臺灣士林地方法院檢察署九十二年度偵字第一三五六號卷第十一頁至第
    十二頁）云云，嗣於本院審理中則改口稱：「她（指被告丙○）是九十一年八月
    三日到臺灣，隔了二十多天就跟我要錢，一直到我報案九十一年十月十七日那天
    ，她說要放火燒房子，時間是晚上，至於之前，她只是跟我要錢，我因此在九十
    一年十月十七日報警到家裡處理，所以被告只有在九十一年十月十七日晚上那一
    次說要放火燒房子。」（詳見本院九十三年二月二十五日審判筆錄第十頁）等語
    ，姑不論告訴人丁○○○前後歧異之指述，顯有瑕疵，已難僅憑其瑕疵之證言，
    遽認被告丙○有恐嚇之犯行，且依證人林黃麗如於偵查中所證稱：「我是被害人
    的朋友，被告來了約二十天後，有一次晚上我去他們家聚會，我因為他們結婚後
    不久有去他們家，所以記得大概的時間，我們和被害人都在客廳，聽到被告和他
    老公在他們房間裡面吵，我聽到被告說要放把火燒了，我們都覺得怎麼會這樣，
    覺得很害怕，也沒有多問。」（詳見同上偵查卷第一０五頁）等情以觀，證人林
    黃麗如所述犯罪時間不僅與告訴人指訴不符，且係聽聞被告丙○與其前夫乙○○
    於房間內之爭吵內容，並非被告將惡害通知於告訴人，尚難執此即認被告有何恐
    嚇危害安全之行為。再者，證人即被告之前夫乙○○對於本案發生之經過在本院
    審理時即明白證稱：「（問：你有積欠被告聘金及仲介費嗎？）有的，口頭上講
    的。（問：欠她多少？）新台幣十九萬多元。．．．（問：被告有恐嚇告訴人丁
    ○○○嗎？）有的，在我房間裡。（問：時間為何？）九十一年十月十七日警察
    到我家處理之後。（問：當時在你房間還有何人？）只有我與被告。（問：當時
    時間？）晚上十一點到十二點之間。（問：被告講了那些恐嚇的話？）她說要放
    火燒房子，她罵我母親三字經。（問：被告為何說要放火燒房子？）因她那時很
    氣我母親。．．．（問：被告講要放火燒房子的全文內容？）她當時很生氣，隨
    口就說出來，但內容我已不太清楚了。（問：被告講這話時，誰在場？）只有我
    跟被告在房間裡，但因被告講得很大聲，我媽有聽到。」（詳見本院九十三年二
    月二十五日審判筆錄第十一頁至第十六頁）等語，足見告訴人丁○○○係因在客
    廳聽見被告與乙○○於房間內爭吵之內容，並非被告要乙○○代為轉知告訴人，
    被告應無恐嚇告訴人之故意。又被告與乙○○於九十一年十月十七日晚間發生爭
    吵後，告訴人便要求被告及乙○○搬離臺北市○○區○○路一段二八五巷六九弄
    二一號三樓共同居住處，嗣被告及乙○○乃於九十一年十一月十日搬到臺北市○
    ○區○○路三段一０六巷五弄二號四樓居住等情，已據告訴人丁○○○陳明在卷
    ，則被告所謂「放火燒房子」既係一時爭吵之語，且事發後乙○○並未採取任何
    保護措施亦未見有何逃避被告之舉動，夫妻倆更一起搬出原住處，另覓他處賃屋
    居住，可見乙○○當時顯未放在心上，自無因被告之行為而心生畏懼可言。綜上
    所述，被告前開言詞應係一時氣憤，情緒性辱罵之言，並非基於恐嚇之故意為之
    ，被告所為即與恐嚇罪之構成要件有間，尚難以該罪相繩。至附於偵查卷之ＶＣ
    Ｄ五片、錄音帶一捲及錄音譯文等，均係於九十一年十月十七日警察到場處理後
    始對被告所為之紀錄，亦據證人乙○○及其兄甲○○於本院審理時證述屬實，既
    與檢察官起訴之犯罪時間不合，則上開證據尚不得執為被告不利之認定，附此敘
    明。
五、綜上，本院調查所得證據尚不足證明被告丙○確有恐嚇丁○○○及乙○○之犯行
    ，此外復查無其他積極證據足資證明被告有何公訴人所指之犯行，揆諸首開說明
    ，被告犯罪尚屬不能證明，自應為無罪之諭知。
據上論斷，應依刑事訴訟法第三百零一條第一項，判決如主文。
本案經檢察官王巧玲到庭執行職務
中      華      民國      九十三    年      三    月      十      日
                                      臺灣士林地方法院刑事第三庭
                                          審判長法  官  雷  雯  華
                                                法  官  王  俊  雄
                                                法  官  李  育  仁
右正本證明與原本無異。
如不服本判決，應於判決送達後十日內，向本院提出上訴狀。
                                                書記官  李  家  敏
中      華      民      國      九十三    年      三    月      十      日
